【裁判字號】    96,訴,864
【裁判日期】    970701
【裁判案由】    偽證等
【裁判全文】
臺灣苗栗地方法院刑事判決               96年度訴字第864號
公  訴  人  臺灣苗栗地方法院檢察署檢察官
被      告  甲○○
選任辯護人  江錫麒律師
上列被告因偽證案件，經檢察官提起公訴（96年度偵字第5201號
），被告於本院行準備程序時就被訴事實為有罪之陳述，經本院
合議庭裁定由受命法官獨任進行簡式審判程序，判決如下
    主  文
甲○○證人，於執行審判職務之公署審判時，於案情有重要關係
之事項，供前具結，而為虛偽陳述，免刑。
    事  實
一、甲○○為址設於苗栗縣頭屋鄉北坑村1 鄰田窩5-22號「上明
    土木包工業」之負責人。緣民國92年6 月間，苗栗縣頭屋鄉
    公所辦理「92年度頭屋鄉道路養護工程」招標作業，並定於
    92年6 月30日下午5 時30分截止投標，同年7 月1 日開標。
    劉奕增（原名劉亦增，即當時頭屋鄉鄉長張玉美之夫）得知
    上開工程招標事宜後，於92年6 月30日找來甲○○，向甲○
    ○表示，如欲承作該工程，需給付5 萬元之回扣款予劉奕增
    ，押標金新臺幣（下同）4 萬5 千元，則由劉奕增負責先購
    買代墊。甲○○同意後，於同日截標前5 至15分鐘內，前往
    頭屋鄉公所向負責投標文件出售及收受之鄉公所職員彭淑姈
    購得投標文件，再回到劉奕增位於頭屋鄉公所附近之中華街
    辦公室，依劉奕增指示填寫標價84萬9 千9 百元，並填妥其
    他相關資料後，因已超過截止投標時間下午5 時30分，劉奕
    增乃指示甲○○逕將投標文件持往頭屋鄉公所交由知情並負
    責截標後保管標單之乙○○收受。同年7 月1 日開標後，由
    甲○○經營之「上明土木包工業」得標，甲○○即依約於92
    年7 月10日上開工程開工前，親往劉奕增位於頭屋鄉○○街
    辦公室交付5 萬元回扣予劉奕增收受。嗣劉奕增、乙○○因
    涉嫌違反貪污治罪條例案件，為臺灣苗栗地方法院檢察署以
    92年度偵字第4460、4591、4641號及93年度偵字第612 、62
    3 、1053號偵辦，並提起公訴。詎甲○○為迴護劉奕增、乙
    ○○，竟基於偽證之犯意而翻異前供，於93年5 月24日，在
    本院刑事庭審理93年度囑重訴第1 號劉奕增等人違反貪污治
    罪條例案件審理時，以證人身分，就該案件案情有重要關係
    之事項，供前具結後虛偽證稱：「本件投標金額是我自己決
    定的，是我到劉奕增的辦公室去寫的，當時劉奕增並沒有對
    我就投標金額為指示，只是因我對原物料價格較不清楚，因
    而至劉奕增中華街之辦公室，請教標函、估價單如何寫比較
    好，他有大概寫一下，如總價及細節，例如混凝土1 立方公
    尺多少錢、板模1 平方公尺單價多少錢，我參考後，由我自
    己寫的，且我當初就想做，那一天劉奕增叫我去他的辦公室
    ，我請教他要怎麼寫比較好，他有寫單價部分，總價部分是
    我自己寫的。給劉奕增的5 萬元係長期以來我存感激之心，
    因為平常我做鄉公所的一些工程，有時候劉奕增會幫我打電
    話給承辦人員，關說一下幫幫忙，工程款快點下來，該5 萬
    元與本案養護工程沒有關係。」等語，足生損害於國家刑罰
    權之正確行使。甲○○嗣於96年11月23日檢察官訊問時，及
    本院97年4 月1 日、97年4 月22日準備程序期日訊問時，於
    所虛偽陳述之案件裁判確定前（劉奕增、乙○○就「92年度
    頭屋鄉道路養護工程」涉嫌違反貪污治罪條例案件，於96
    年5 月10日經最高法院以96年度台上字第2578號撤銷原判決
    發回更審，經臺灣高等法院臺中分院於97年4 月30日以96年
    度上更一字第224 號判決有罪，尚未確定），自白其於93年
    5 月24日所為之前揭證述係屬偽證。
二、案經臺灣苗栗地方法院檢察署檢察官自動檢舉偵查起訴。
    理  由
一、本案被告甲○○所犯刑法第168 條之偽證罪，並非死刑、無
    期徒刑或最輕本刑有期徒刑3 年以上之罪，亦非高等法院管
    轄第一審案件，且被告就被訴事實為有罪之陳述，經告知被
    告簡式審判程序之旨，並聽取檢察官、被告及辯護人之意見
    後，本院合議庭裁定進行簡式審判程序，是本案之證據調查
    ，依刑事訴訟法第273 條之2 規定，不受同法第159 條第1
    項、第161 條之2 、第161 條之3 、第163 條之1 及第164
    條至第170條規定之限制，合先敘明。
二、上開犯罪事實，業據被告甲○○於偵查、本院行準備程序、
    審理時均坦承不諱，並有臺灣苗栗地方法院檢察署92年度偵
    字第4951號偵查卷中，被告甲○○之調查筆錄、「92年度頭
    屋鄉道路養護工程」開標報告、開標紀錄、簽到單、採購底
    價表、偵訊筆錄、證人結文；本院93年度矚重訴字第1 號案
    件中，被告93年5 月24日審理筆錄、證人結文；本院93年度
    矚重訴字第1 號、臺灣高等法院臺中分院93年上訴字第1735
    號判決等件在卷可稽，是被告上開自白，核與事實相符，堪
    以採信。而被告證述其參與「92年度頭屋鄉道路養護工程」
    投標作業過程及工程開標後交付5 萬元予劉奕增目的等情節
    ，攸關劉奕增、乙○○是否構成貪污治罪條例第4 條第1 項
    第3 款之經辦公用工程收取回扣罪，乃該案之構成要件核心
    事實，自屬偽證罪所稱「於案情有重要關係之事項」，殆無
    疑義。從而，本案事證已臻明確，被告偽證之犯行，洵堪認
    定，自應依法論科。
三、核被告甲○○以證人身分到庭應訊，而於執行審判職務之公
    署審判時，於案情有重要關係之事項，供前具結，而為虛偽
    陳述，所為係犯刑法第168 條之偽證罪。又按犯第168 條至
    第171 條之罪，於所虛偽陳述或所誣告之案件，裁判或懲戒
    處分確定前自白者，減輕或免除其刑，刑法第172 條定有明
    文。查被告於審判中作證時就案情重要事項為虛偽之證言，
    固對國家司法權之正確性產生危害，影響司法審判之進行，
    妨害司法正義之實現，惟其犯後於96年11月23日檢察官訊問
    時，及本院97年4 月1 日、97年4 月22日準備程序期日訊問
    時，均坦承犯行，而案外人劉奕增、乙○○違反貪污治罪條
    例案件，前經臺灣高等法院臺中分院於97年4 月30日以96年
    度上更一字第224 號就劉奕增、乙○○經辦公用工程，收取
    回扣部分，各判處有期徒刑14年，褫奪公權7 年；有期徒刑
    11年，褫奪公權6 年（尚未確定）乙節，亦有劉奕增臺灣高
    等法院被告前案紀錄表及臺灣高等法院臺中分院96年度上更
    一字第224 號判決在卷可佐，本院審酌被告已於所虛偽陳述
    之劉奕增、乙○○違反貪污治罪條例案件裁判確定前自白犯
    罪，深表悔意，並自行捐款10萬元予財團法人台灣兒童暨家
    庭扶助基金會、財團法人犯罪被害人保護協會台灣苗栗分會
    ，此有捐款收據在卷可參，態度誠懇，且其於該案偵查中即
    證述劉奕增、乙○○之犯行，對於該貪污治罪條例案件犯罪
    事實之釐清有所助益，雖其於本院審理該案時翻異前詞，考
    量其因多次受劉奕增紓困幫助，有所顧忌，一時失慮所致，
    並衡酌其年近6 旬，父母皆已老邁，父親並罹患惡性腫瘤，
    須長期治療，全家生計均仰賴被告，此有診斷證明書等附卷
    足參，其經此教訓，應已知所警惕，而生教化之效，如即令
    其入監執行徒刑，衡諸其上開違法情狀，不無過重之處，故
    依刑法第172 條規定，就被告所涉偽證罪，為免刑判決之諭
    知，以勵自新。
據上論斷，應依刑事訴訟法第273 條之1 第1 項、第299 條第1
項前段，刑法第168 條、第172 條，判決如主文。
本案經檢察官陳佞如到庭執行職務。
中    華    民    國    97    年    7     月    1     日
                  刑事第三庭    法  官  林佩儒
以上正本證明與原本無異。
如不服本判決應於收受本判決後10日內向本院提出上訴書狀，並
應敘述具體理由，如未敘述上訴理由者，應於上訴期間屆滿後20
日內補提理由書狀於本院（均須按他造當事人之人數附繕本）。
                                書記官  陳玲君
中    華    民    國    97    年    7     月    1     日
附錄本案論罪科刑法條：
中華民國刑法第168條
於執行審判職務之公署審判時或於檢察官偵查時，證人、鑑定人
、通譯於案情有重要關係之事項，供前或供後具結，而為虛偽陳
述者，處7 年以下有期徒刑。


司法院資訊處製作；財團法人民間司法改革基金會備份。
